臺灣新北地方法院刑事判決
                                  111年度審訴字第218號
公  訴  人  臺灣新北地方檢察署檢察官
被      告  洪思翔



上列被告因詐欺案件，經檢察官提起公訴（110年度偵緝字第375
3號），被告於準備程序中就被訴事實為有罪之陳述，經告知簡
式審判程序之旨，並聽取當事人之意見後，本院合議庭裁定由受
命法官獨任進行簡式審判程序審理，判決如下：
    主  文
洪思翔犯如附表「宣告罪刑」欄所示之罪，各處如附表「宣告罪
刑」欄所示之刑。應執行有期徒刑參年貳月。
未扣案之犯罪所得美金參佰肆拾元、新臺幣壹拾萬捌仟伍佰陸拾
元沒收，如全部或一部不能沒收或不宜執行沒收時，追徵其價額
。
    事  實
一、洪思翔於民國108年10月中旬某日，經陳建濱（所涉詐欺犯
    行，業經本院以109年訴字第283號判決處應執行有期徒刑2
    年6月確定）介紹，透過通訊軟體微信，加入包含陳建濱、
    陳晉（所涉詐欺犯行，業經本院以109年訴字第156號判決判
    處應執行有期徒刑1年8月確定）、翁世賢（所涉詐欺犯行，
    另由本院審理中)、許東順（所涉詐欺犯行，業經本院以109
    年訴字第357號判決處應執行有期徒刑2年確定）、賴鴻祥（
    所涉詐欺犯行，另由本院審理中）及其餘真實姓名年籍不詳
    之詐欺集團，擔任「車手」取款之工作，其等意圖為自己不
    法之所有，基於三人以上共同冒用公務員名義詐欺取財、洗
    錢之犯意聯絡，分別由不詳之詐騙集團成年成員對吳滿女、
    許陳送、黃金玉施用詐術，致其等均陷於錯誤，依指示提領
    款項並放置在指定地點，後由賴鴻祥指示陳建濱，並由洪思
    翔駕駛車牌號碼000-0000號自用小客車搭載陳建濱收取附表
    各編號所示現金，再丟包、交付給上游不詳之詐騙集團成年
    成員（各次詐騙時間、方式、取款時地、金額及丟包、交付
    上游地點均如附表所示），以製造金流之斷點，致無從追查
    前揭犯罪所得之去向，而掩飾或隱匿該等犯罪所得。
二、案經案經許陳送、黃金玉訴由新北市政府警察局林口分局及
    新北市政府警察局土城分局報告臺灣新北地方檢察署檢察官
    偵查起訴。
    理  由
一、訊據被告洪思翔對於上揭犯行均坦承不諱，核與被害人吳滿
    女、黃金玉於警詢及偵查中、被害人許陳送於警詢中、證人
    即另案被告陳建濱於警詢及偵查中、證人王文心於偵查中之
    證述情節相符，並有被害人吳滿女提出之銀行帳戶存摺內頁
    交易明細、台北富邦銀行匯出匯款水單、詐騙集團成員來電
    紀錄截圖、被害人許陳送提出之郵局帳戶歷史明細查詢、監
    視器影像翻拍照片各1份在卷可稽，被告之自白與事實相符
    ，本件事證明確，被告犯行堪以認定，應依法論科。
二、論罪科刑：
　㈠按洗錢防制法之立法目的係在於防範及制止因特定犯罪所得
    之不法財物或財產上利益，藉由洗錢行為（例如經由各種金
    融機構或其他交易管道），使其形式上轉換成為合法來源，
    以掩飾或切斷其財產或財產上利益來源與犯罪之關聯性，而
    藉以逃避追訴、處罰。倘能證明人頭帳戶內之資金係前置之
    特定犯罪所得，即應逕以一般洗錢罪論處，例如詐欺集團向
    被害人施用詐術後，為隱匿其詐欺所得財物之去向，而令被
    害人將其款項轉入該集團所持有、使用之人頭帳戶，並由該
    集團所屬之車手前往提領詐欺所得款項得逞，檢察官如能證
    明該帳戶內之資金係本案詐欺之特定犯罪所得，即已該當於
    洗錢防制法第14條第1項之一般洗錢罪，倘行為人意圖掩飾
    或隱匿特定犯罪所得來源，而將特定犯罪所得直接消費處分
    ，甚或交予其他共同正犯，而由共同正犯以虛假交易外觀掩
    飾不法金流移動，即難認單純犯罪後處分贓物之行為，應仍
    構成洗錢防制法第2條之洗錢行為。查被告參與之事實欄所
    載犯行，構成刑法第339條之4第1項第1款及第2款加重詐欺
    罪，為最輕本刑6月以上有期徒刑以上之罪，屬洗錢防制法
    第3條第1款所稱特定犯罪。而被告駕駛自用小客車搭載陳建
    濱依詐騙集團指示拿取詐得款項後，復將款項交予姓名、年
    籍不詳之本案詐騙集團成員，以此輾轉、迂迴之方式取款、
    交款，係為製造犯罪所得金流斷點，使犯罪偵查者難以查獲
    該犯罪所得實質流向，達到隱匿犯罪所得之效果，自合於洗
    錢防制法第2條第2款「掩飾或隱匿特定犯罪所得之本質、來
    源、去向、所在、所有權、處分權或其他權益者」之洗錢行
    為。又觀諸本案詐欺犯罪型態，係由多人縝密分工方能完成
    之詐欺犯罪，包括陳建濱、陳晉、翁世賢、許東順、賴鴻祥
    及被告洪思翔，是以犯案人數應至少3人以上應堪認定。
　㈡核被告如附表各編號所為，均係犯刑法第339條之4第1項第1
    款、第2款之三人以上共同冒用公務員名義詐欺取財罪及洗
    錢防制法第14條第1項之洗錢罪。
　㈢共同實施犯罪行為之人，在合同意思範圍以內，各自分擔犯
    罪行為之一部，相互利用他人之行為，以達其犯罪之目的者
    ，即應對於全部所發生之結果，共同負責。又共同正犯之成
    立，祇須具有犯意之聯絡及行為之分擔，既不問犯罪動機起
    於何人，亦不必每一階段犯行，均須參與（最高法院28年上
    字第3110號、34年上字第862號判決同斯旨）。而共同正犯
    之意思聯絡，原不以數人間直接發生者為限，若有間接之聯
    絡者，亦包括在內，如甲分別邀約乙、丙犯罪，雖乙、丙間
    彼此並無直接之聯絡，亦無礙於其為共同正犯之成立（最高
    法院77年台上字第2135號判決意旨參照）。準此，行為人參
    與構成要件行為之實施，並不以參與構成犯罪事實之全部或
    始終參與為必要，即使僅參與構成犯罪事實之一部分，或僅
    參與某一階段之行為，亦足以成立共同正犯。經查，本案詐
    騙集團分工細緻明確，被告雖未自始至終參與各階段之犯行
    ，惟其與詐騙集團其他成員既為詐騙被害人而彼此分工，堪
    認係在合同意思範圍內，各自分擔犯罪行為之一部，並相互
    利用他人之行為，以達犯罪之目的，參諸上開說明，被告自
    應就所參與犯行，對於全部所發生之結果，共同負責。從而
    ，被告與其他詐騙集團成員間，有犯意聯絡及行為分擔，應
    論以共同正犯。
　㈣按數行為於同時同地或密切接近之時地實施，侵害同一之法 
    益，各行為之獨立性極為薄弱，依一般社會健全觀念，在時
     間差距上，難以強行分開，在刑法評價上，以視為數個舉
    動 之接續施行，合為包括之一行為予以評價，較為合理（
    最高 法院86年台上字第3295號判例意旨參照）。查附表編
    號2、3所示犯行，被害人許陳送、黃金玉雖均因遭詐欺而有
    多次交付財物之情形，係在密切接近之時間、地點實行，侵
    害相同被害人之同一法益，該等行為間之獨立性極為薄弱，
    依一般社會觀念難以強行分離，顯各係基於單一犯意接續所
    為，侵害單一法益，應包括於一行為予以評價，為接續犯，
    而應論以一罪。起訴書認應予分論併罰云云，容有誤會。
　㈤被告係以一行為同時觸犯加重詐欺取財罪、洗錢罪，屬想像
    競合犯，應依刑法第55條規定，各從一重之三人以上共同冒
    用公務員名義詐欺取財罪處斷。至公訴意旨固漏未論及洗錢
    防制法第14條之規定，惟此部分與檢察官起訴經本院判決有
    罪部分，有想像競合犯之裁判上一罪關係，為起訴效力所及
    ，且經本院當庭告知被告此部分可能涉犯洗錢之罪名（見11
    1年6月22日準備程序筆錄、簡式審判筆錄），本院自應併予
    審理。
　㈥被告犯如附表所示3罪，犯意各別、行為互殊，應予分論併罰
    。
　㈦按洗錢防制法第16條第2項規定，犯第14條、第15條之罪，在
    偵查或審判中自白者，減輕其刑。又想像競合犯之處斷刑，
    本質上係「刑之合併」，其所謂從一重處斷，乃將想像競合
    犯組成之評價上數罪，合併為科刑一罪，其所對應之刑罰，
    亦合併其評價上數罪之數法定刑，而為一個處斷刑。易言之
    ，想像競合犯侵害數法益者皆成立犯罪，論罪時必須輕、重
    罪併舉論述，同時宣告所犯各罪名，包括各罪有無加重、減
    免其刑之情形，亦應說明論列，量刑時併衡酌輕罪部分量刑
    事由，評價始為充足，然後依刑法第55條前段規定「從一重
    處斷」，非謂對於其餘各罪可置而不論。因此，法院決定處
    斷刑時，雖以其中最重罪名之法定刑，做為裁量之準據，惟
    於裁量其輕重時，仍應將輕罪合併評價在內（最高法院108
    年度台上字第4405、4408號判決意旨參照）。查被告於本院
    審判中已自白所為洗錢防制法第14條第1項之一般洗錢罪，
    本應依洗錢防制法第16條第2項規定減輕其刑，然該罪名與
    其所犯刑法第339條之4第1項第1款、第2款之罪成立想像競
    合犯，而論以較重之加重詐欺取財罪，並未形成處斷刑之外
    部性界限，揆諸上開說明，此等輕罪之減刑事由，僅於重罪
    量刑時納入有利因素合併審酌即可，不影響依重罪法定刑所
    量之處斷刑，併此陳明。
  ㈧爰審酌被告不思循正當途徑獲取所需，竟加入詐欺集團擔任
    層轉收受、交付詐欺款項工作，侵害被害人等之財產法益，
    助長詐騙歪風，危害社會治安，所為殊值非難，惟犯後已坦
    承犯行，非無悔意，且所參與者係俗稱「收水」之角色，其
    主觀惡性、介入程度及犯罪情節，相較於主要之籌劃者、主
    事者或實行詐騙者，顯然輕重有別，兼衡其素行、犯罪之動
    機、目的、手段、共同犯罪之參與程度、被害人等所受損害
    ，暨自陳國中畢業之教育程度，入監前在雞排店工作，月收
    入新臺幣（下同）2萬8,000元，需扶養父母之家庭經濟狀況
    等一切情狀，分別量處如主文所示之刑，並定其應執行刑。
 三、沒收部分：
  ㈠按犯罪所得，屬於犯罪行為人者，沒收之。前2項之沒收，於
    全部或一部不能沒收或不宜執行沒收時，追徵其價額。又共
    同犯罪行為人之組織分工及不法所得，未必相同，特別是集
    團性或重大經濟、貪污犯罪，彼此間犯罪所得之分配懸殊，
    其分配較少甚或未受分配之人，如仍應就全部犯罪所得負連
    帶沒收之責，超過其個人所得之剝奪，無異代替其他犯罪參
    與者承擔刑罰，顯失公平，故共同犯罪，其所得之沒收，應
    就各人分得之數為之（最高法院104年度台上字第2521號判
    決意旨參照）。
　㈡查被告洪思翔所屬詐欺集團向各被害人詐得如附表所示之款
    項後，其可由所收取之款項中，依每取款50萬元，賺取2萬
    元之比例（即4％）分取報酬等情，業據其於另案偵查中、本
    院審理中供述明確，卷內復無證據足認被告所獲報酬超逾其
    上開數額比例，是依前開規定說明及有疑利於被告原則，按
    附表所示取款金額計算被告犯罪所得合計為美金340元、新
    臺幣108,560元（詳如附表「犯罪所得」欄），未據扣案，
    應依刑法第38條之1第1項、第3項規定宣告沒收，並於全部
    或一部不能沒收或不宜執行沒收時，追徵其價額。
　㈢至起訴書雖謂扣案被告所有、IMEI碼000000000000000號之行
    動電話1支，為被告與詐欺集團聯繫所使用之工具，為供犯
    罪所用之物，請依刑法38條第2項規定沒收云云，然遍查全
    卷，並無相關扣押筆錄、扣押物品目錄表可資佐證，此部分
    無從宣告沒收，附此敘明。
據上論斷，應依刑事訴訟法第273條之1第1項、第299條第1項前
段，洗錢防制法第14條第1項，刑法第11條前段、第28條、第339
 條之4第1項第1款、第2款、第55條、第51條第5款、第38條之1
第1項前段、第3項，刑法施行法第1條之1，判決如主文。
本案經檢察官王堉力偵查起訴，檢察官盧祐涵到庭執行職務。
中　　華　　民　　國　　111 　年　　7 　　月　　8 　　日
                  刑事第二十五庭  法  官  王綽光
上列正本證明與原本無異。
如不服本判決，應於判決送達後20日內敘明上訴理由，向本院提
出上訴狀 (應附繕本) ，上訴於臺灣高等法院。其未敘述上訴理
由者，應於上訴期間屆滿後20日內向本院補提理由書「切勿逕送
上級法院」。
                                   書記官 張家瑋
中　　華　　民　　國　　111 　年　　7 　　月　　13　　日
 附錄本案論罪科刑法條全文：
洗錢防制法第14條
有第二條各款所列洗錢行為者，處7年以下有期徒刑，併科新臺
幣5百萬元以下罰金。
前項之未遂犯罰之。
前二項情形，不得科以超過其特定犯罪所定最重本刑之刑。
　
中華民國刑法第339條之4
犯第三百三十九條詐欺罪而有下列情形之一者，處一年以上七年
以下有期徒刑，得併科一百萬元以下罰金：
一、冒用政府機關或公務員名義犯之。
二、三人以上共同犯之。
三、以廣播電視、電子通訊、網際網路或其他媒體等傳播工具，
    對公眾散布而犯之。
前項之未遂犯罰之。
【附表】
編號 被害人 詐騙時間、方式及金額 取款時地及金額、丟包交付上游地點 犯罪所得 宣告罪刑 1 吳滿女 自108年9月23日10時30分許起，佯裝為戶政事務所人員周德偉、警察林文華、張俊義、檢察官沈念祖主任等人致電吳滿女，表示吳滿女涉及刑事洗錢案件，又於同年月27日12時30分許以電話指示提款美金現金8,500元並將錢拿到右列指定地址前放置在其機車未上鎖之置物箱內。 由賴鴻祥指示陳建濱，並由洪思翔駕駛車牌號碼000-0000號自用小客車搭載陳建濱，於108年9月27日14時7分許，在新北市○○區○○路0段00號前，取款美金現金8,500元，再前往新北市三重區捷運徐匯中學站廁所內丟包給不詳詐騙集團成年成員。 美金340元 (8500*4％) 洪思翔犯三人以上共同冒用公務員名義詐欺取財罪，處有期徒刑壹年壹月。 2 許陳送 自108年10月14日14時許起，佯裝為戶政事務所人員邱學偉、警察林文華、檢察官沈主任等人致電許陳送，表示許陳送涉及刑事案件須繳交公證金以免受罰，又於同年月16日10時30、49分許致電要求到郵局提領現金新臺幣46萬8,000元，放置在右列地址即其家門左前方紅色椅子並用紅色塑膠臉盆蓋住；復於同年月23日10時30分許致電要求到郵局提領現金新臺幣75萬元，以同前方式放置相同位置。 由賴鴻祥指示陳建濱，並由洪思翔駕駛車牌號碼000-0000號自用小客車搭載陳建濱，於108年10月16日11時52分許，在新北市樹林區保安二街40巷內，取款現金新臺幣46萬8,000元後再前往新北市三重區捷運徐匯中學站廁所內丟包給不詳詐騙集團成年成員。 新臺幣18,720元 (468000*4％) 洪思翔犯三人以上共同冒用公務員名義詐欺取財罪，處有期徒刑壹年肆月。    由賴鴻祥指示陳建濱，並由洪思翔駕駛車牌號碼000-0000號自用小客車搭載陳建濱，於108年10月23日11時59分許，在新北市樹林區保安二街40巷內，取款現金新臺幣75萬元後再前往新北市三重區捷運徐匯中學站廁所內丟包給不詳詐騙集團成年成員。 新臺幣3萬元 (750000*4％)  3 黃金玉 自108年10月17日10時許起，佯裝為戶政事務所人員、警察、檢察官主任等人致電黃金玉，表示黃金玉涉及刑事案件存款須被監管，又陸續以電話指示提款現金新臺幣50萬元、99萬6,000元（起訴書誤載為98萬6,000元）並將錢放在右列地址即其家門口摩托車腳踏板上。 由賴鴻祥指示陳建濱，並由洪思翔駕駛車牌號碼000-0000號自用小客車搭載陳建濱，於108年10月19日11時50分許，在新北市○○區○○路000巷00號前，取款現金新臺幣50萬元後再前往新北市林口區三井OUTLET旁空地交付不詳詐欺集團成年成員。 2萬元 (500000*4％) 洪思翔犯三人以上共同冒用公務員名義詐欺取財罪，處有期徒刑壹年肆月。    由賴鴻祥指示陳建濱，並由洪思翔駕駛車牌號碼000-0000號自用小客車搭載陳建濱，於108年10月21日13時20分許，在新北市○○區○○路000巷00號前，取款現金新臺幣99萬6,000元後再前往新北市三重區捷運徐匯中學站廁所內丟包給不詳詐騙集團成年成員。 39,840元 (996000*4％)